臺灣高雄地方法院民事判決　　　　　　　94年度訴字第1335號
原　　　告　乙○○
訴訟代理人　利美利律師
被　　　告　陳金鍾
訴訟代理人　焦文城律師
　　　　　　施秉慧律師
上列當事人間請求履行契約事件，本院判決如左：
    主      文
被告應給付原告新臺幣壹拾貳萬元，及自民國九十四年六月十七
日起至清償日止，按年息百分之五計算之利息。
被告應自民國九十四年五月起至民國九十七年十二月止，按月於
每月六日各給付原告新臺幣參萬元，及如不按時給付時，自每月
七日起至清償日止，按年息百分之五計算之利息。
訴訟費用由被告負擔。
本判決第一項於原告以新臺幣肆萬元為被告供擔保後，得假執行
。但被告如以新臺幣壹拾貳萬元為原告預供擔保，得免為假執行
本判決第二項所定各到期之給付，於原告各以新臺幣壹萬元供擔
保後，就各該到期之給付得假執行。但被告如於各該到期之給付
以新臺幣參萬元為原告預供擔保，得免為假執行。
    事實及理由
一、原告主張：兩造原係夫妻，離婚前，因被告未按時給付生活
    費予原告，原告遂於民國89年7 月24日，前往被告所開設之
    公司處理論，並砸毀該公司辦公物品，被告則毆打原告，致
    原告之手、腿部受有瘀血等傷害；另被告基於公然侮辱之犯
    意，於89年5 月初某日，在原告住處巷口，大聲辱罵原告，
    致原告之名譽受損，原告遂對被告向臺灣高雄地方法院檢察
    署提起傷害及公然侮辱罪嫌之刑事告訴，於89年8 月31日偵
    查中，經承辦檢察官勸諭兩造達成和解，被告言明願每月給
    付原告新臺幣（下同）30,000元作為生活費，直至老死為止
    ，除非原告有婚外情或改嫁，被告才停止給付（以下簡稱系
    爭和解契約），並經原告同意而撤回上揭刑事案件告訴，嗣
    經臺灣高雄地方法院檢察署檢察官據以處分不起訴在案。詎
    被告僅依系爭和解契約給付原告至90年5 月份為止之生活費
    ，原告前曾依系爭和解契約，請求被告給付至93年12月止之
    生活費，業經本院91年度訴字第621 號及台灣高等法院高雄
    分院91年度上易字第272 號判決原告勝訴確定，於判決理由
    中已就本件重要爭點為判斷，應有爭點效之適用；另被告年
    所得雖有減少，惟其名下財產價值仍高達1 千6 百多萬元，
    原告之請求並無顯失公平之情事。爰依系爭和解契約，請求
    被告給付原告自94年1 月至同年4 月止之生活費共計120,00
    0 元，另被告應自94年5 月起至97年12月止，按月給付原告
    30,000元部分，雖起訴時尚未屆清償期，然被告顯有到期不
    履行之虞，原告自有預為請求之必要（98年1 月以降之請求
    先予以保留），爰依和解契約法律關係及民事訴訟法第246
    條之規定，訴請判決：（一）如主文第一項、第二項所示；
    （二）並陳明願供擔保請准宣告假執行。
二、被告則以：原告雖對被告向臺灣高雄地方法院檢察署提起傷
    害及公然侮辱罪嫌之刑事告訴，並於89年8 月31日偵查中經
    承辦檢察官勸諭兩造，由原告撤回上揭刑事告訴，而被告則
    願每月給付原告30,000元作為全家生活費，直至老死為止，
    除非原告有婚外情或改嫁，被告才停止給付，惟被告同意給
    付上揭生活費之前提要件，係以兩造婚姻關係存在，被告始
    有負擔家庭全部生活費用之義務30,000元，此並非民事和解
    契約，且兩造業於90年10月4 日，經本院判決離婚確定，被
    告即無須依系爭和解契約按月給付生活費，縱須給付生活費
    ，因上揭費用係用以支付家庭全部生活費用，是以被告亦僅
    須給付前揭生活費用4 分之1 即7,500 元；另被告年所得自
    89年度即逐年減少，至92、93年度時，年收入僅220,000 元
    ，顯已無力負擔對原告之生活費，是有情事變更原則之適用
    等語，資為抗辯。並聲明：（一）駁回原告之訴及假執行之
    聲請；（二）如受不利之判決，願供擔保請免為假執行。
三、兩造不爭執及爭執事項：
（一）不爭執事項
   1、兩造原係夫妻，經法院判決離婚，於90年10月4 日確定（
      本院90年度婚字第664 號）。兩造離婚前，原告曾因被告
      未按時交付生活費，而於89年7 月24日，前往被告所開設
      之公司找被告理論，並砸毀該公司之辦公物品。嗣原告以
      其遭被告毆打成傷，及被告另於89年5 月初某日，在住處
      巷口，有大聲對其辱罵之情事，而向臺灣高雄地方法院檢
      察署對被告提起傷害及公然侮辱罪告訴。
   2、台灣高雄地方法院檢察署89年度偵字第17169 號傷害案89
      年8 月31日訊問筆錄（下稱系爭筆錄）記載原告陳述：「
      希望甲○○支付生活費。」及被告陳述：「（問：如何付
      生活費？）我願每月給付乙○○三萬元做為全家生活費，
      一直付到老死為止，除非她有婚外情或改嫁，我才停止給
      付。」等語，原告並當庭撤回其對被告之傷害及公然侮辱
      告訴，並經臺灣高雄地方法院檢察署檢察官據以處分不起
      訴在案。
   3、嗣後被告僅給付原告至90年5 月份止之生活費，即未再給
      付予原告，原告乃依和解契約之法律關係及民事訴訟法第
      246 條規定，請求被告應給付原告300,000 元，及自91年
      3 月14日起至清償日止，按年息5 ％計算之利息，以及自
      91年4 月起至93年12月止，按月於每月6 日給付30,000元
      ，及如不按時給付時，自各次應給付之翌日起至清償日止
      ，按年息5 ％計算之利息（94年1 月以下之請求，於該訴
      訟暫予保留）。業經本院91年度訴字第621 號及台灣高等
      法院高雄分院91年上易字第272 號民事判決原告勝訴在案
      。
（二）爭執事項：
   1、被告於89年8 月31日在台灣高雄地方法院檢察署89年度偵
      字第17169 號偵查中言明願每月給付原告30,000元作為全
      家生活費，直至老死為止，除非原告有婚外情或改嫁，被
      告才停止給付，經原告同意後，當庭撤回上揭刑事案件告
      訴，有無發生民事和解契約之效力？
   2、兩造離婚後，被告是否仍有依上開和解契約按月給付之義
      務？或僅須給付前揭生活費用4 分之1 即7,500元？
   3、本件有無情事變更原則之適用。
四、茲就前揭本件爭執事項分述如下：
（一）按「法院於確定判決理由中，就訴訟標的以外當事人主張
      之重要爭點，本於當事人辯論之結果，已為判斷時，除有
      顯然違背法令之情形，或當事人已提出新訴訟資料，足以
      推翻原判斷之情形外，應解為在同一當事人就與該重要爭
      點有關所提起之他訴訟，法院及當事人對該重要爭點之法
      律關係，皆不得任作相反之判斷或主張，以符民事訴訟上
      之誠信原則。」，有最高法院84年度台上字第2530號判決
      可資參照。經查，原告前依和解契約之法律關係及民事訴
      訟法第246 條規定，請求被告應給付3,000,000 元，及自
      91年3 月14日起至清償日止，按年息5 ％計算之利息，以
      及自91年4 月起至93年12月止，按月於每月6 日給付30,
      000 元，及如不按時給付時，自各次應給付之翌日起至清
      償日止，按年息5 ％計算之利息，業經台灣高等法院高雄
      分院91年上易字第272 號判決確定，其判決理由中認兩造
      於89年8 月31日於檢察官偵查中同意，被告願每月給付原
      告30,000元作為全家生活費，直至老死為止，除非原告有
      婚外情或改嫁，被告才停止給付，業已成立民事和解契約
      ，而兩造離婚後，被告仍有依系爭和解契約給付之義務，
      且仍須按月給付30,000元，有民事判決書1 份在卷可參。
      準此，上開確定判決就兩造間之重要爭點即兩造間之民事
      和解契約已有效成立，且認定兩造離婚後，被告仍應依系
      爭和解契約按月給付30,000元，上開確定判決之判斷既未
      違背法令，而被告於本案又未提出新訴訟資料，足以推翻
      上開確定判決之認定，依上開判例及判決意旨，本院就上
      開確定判決意旨及所認定之重要爭點法律關係即兩造爭執
      事項第1 、2 點，皆不得任作相反之判斷或主張。故被告
      主張：兩造並未成立和解契約，縱認有成立和解契約，在
      兩造離婚後，被告亦無須繼續給付，或僅須給付7,500 元
      云云，自不足採。綜上，原告並未有發生系爭契約約定之
      「婚外情或改嫁」之條件，是兩造離婚後，被告仍有按系
      爭和解契約，按月給付原告生活費30,000元之義務。
（二）被告另辯稱：伊年所得自89年度即逐年減少，至92、93年
      度時，年收入僅220,000 元，顯已無力負擔對原告之生活
      費云云。惟按契約成立後，情事變更，非當時所得預料，
      而依其原有效果顯失公平者，當事人得聲請法院增、減其
      給付或變更其他原有之效果，民法第227 條之2 第1 項定
      有明文。此情事變更原則，係於債之關係成立後，發生不
      可預料之事由，始有其適用，且被告須證明為上開和解後
      發生情事變更，致維持原和解契約之法律關係將產生不公
      平者，始足當之。查，被告自89年度起至93年度申報之年
      所得總額，固自973,917 元逐年減少至220,000 元，惟其
      於89、90、91年度原有利息所得及股利所得部分，自92年
      度起即未有該項所得，有稅務電子閘門財產所得調件明細
      表5 份在卷可稽，被告對於其原有之存款及股票之流向未
      能提出合理之舉證，本件是否有發生不可預料之事由，已
      非無疑；況被告除薪資所得210,000 元及租賃所得10,000
      元外，尚有不動產1 筆即高雄縣岡山鎮○○段139 地號土
      地，按公告現值計算價值為16,556,000元，且未設定任何
      他項權利，為兩造所不爭執，其93年度財產所得總額仍高
      達16,976,000元，有前揭所得調件明細表1 份可稽，是縱
      令被告年所得有減少之情形，被告仍有經濟能力足以繼續
      按月給付原告生活費30,000元，尚難謂被告之年所得減少
      ，導致維持原和解契約將顯失公平之情事，是被告上開所
      辯，洵無可取。
五、綜上所述，兩造於89年8 月31日在上開傷害案偵查中，就生
    活費之給付已成立和解，且所訂發生「婚外情」或「改嫁」
    之解除條件並未成就，則原告請求被告給付自94年1 月起至
    94年4 月止依約未給付之生活費合計120,000 元，為有理由
    。另原告請求被告應自94年5 月起至97年12月止，按月給付
    原告30,000元部分，雖起訴時尚未屆清償期，然被告自90年
    6 月起即未依約給付生活費，顯有到期不履行之虞，原告自
    有預為請求之必要。從而，原告依和解契約之法律關係及民
    事訴訟法第246 條之規定，請求被告應給付120,000 元，及
    自起訴狀繕本送達翌日即94年6 月7 日起至清償日止，按年
    息5 ％計算之利息；及被告應自94年5 月起至97年12月止，
    按月於每月6 日各給付原告30,000元，及如不按時給付時，
    自各次應給付之翌日起至清償日止，按年息5 ％計算之利息
    ，洵屬正當，應予准許。
六、兩造均陳明願供擔保請為宣告假執行或免為假執行，經核均
    與規定相符，爰分別酌定相當之擔保金額而准許之。
七、本件事證已臻明確，兩造其餘攻擊防禦方法及舉證，核與判
    決結果無影響，爰不一一論述，附此敘明。
八、據上論結，本件原告之訴有理由，依民事訴訟法第78條、第
    390條第2項、第392條第2項，判決如主文。
中　　華　　民　　國　　94　　年　　10　　月　　13　　日
                  民事第二庭 審判長 法  官  鄭月霞
                                    法  官  蘇雅慧
                                    法　官　邱泰錄
上為正本係照原本作成。
如不服本判決，應於送達後20日內，向本院提出上訴狀並表明上
訴理由，如於本判決宣示後送達前提起上訴者，應於判決送達後
10日內補提上訴理由書（須附繕本）。
中　　華　　民　　國　　94　　年　　10　　月　　14　　日
                                    書記官  鄭翠蘭
